最高法院刑事裁定　　　　　　　一○○年度台抗字第一七四號
抗　告　人　台灣高等法院高雄分院檢察署檢察官
受 判決 人　李俊傑
上列抗告人因受判決人傷害致人於死案件，不服台灣高等法院高
雄分院中華民國九十九年十一月十八日駁回聲請再審及停止執行
之更審裁定（九十九年度少聲再更(一)字第一號），提起抗告，本
院裁定如下：
    主  文
原裁定撤銷，應由台灣高等法院高雄分院更為裁定。
    理  由
本件原裁定略以抗告人即聲請人台灣高等法院高雄分院檢察署檢
察官（下稱聲請人）以原確定判決（即台灣高等法院高雄分院九
十六年度少上更(一)字第五號刑事判決）認受判決人李俊傑係持木
棍第一個毆打被害人林忠慶（下稱被害人）之人，因而論處其共
同犯傷害致人於死罪刑，經本院以九十七年度台上字第二０四一
號判決駁回受判決人之上訴確定。共犯吳宜家、洪銘駿、賴英彰
、邱哲文、王俊賢、許焙琮（以下稱共犯吳宜家等人）在該案審
理時，僅供稱「李俊傑不在場，非拿木棍第一個打林忠慶之人」
，然未指證持木棍率先毆打被害人者係何人；嗣於聲請人調查再
審案件時，共犯吳宜家等人及在場目擊之證人陳怡如、陳怡伶、
李政諺、莊淑雯、林紘義、陳宗智、吳仁圍則一致供證「楊昌燁
（另案偵辦）為拿木棍第一個打林忠慶致死之人」，核屬該案事
實審審理終結前所不及知悉之新證據，且足以證明受判決人應受
無罪之判決等語。但原確定判決已就證人即共犯吳宜家等人之證
詞，詳予調查審酌，敘明其證詞可採與否之理由，並認定受判決
人有共犯本案及其案發時未在現場之辯解不可採之理由。故共犯
吳宜家等人之證述，係原確定判決審理中已經存在且經法院調查
審酌之證據；另目擊證人陳怡如、陳怡伶、莊淑雯、李政諺於該
案警詢、檢察官及少年保護庭調查、審理時所為證述於原確定判
決審理中已存在，且與其後檢察官調查再審案件時之證詞前後不
一，而具重大瑕疵，證人陳宗智之證言僅事後聽聞之詞、證人吳
仁圍則未在案發現場，均難認該證言顯然足以動搖原有罪確定判
決。因認聲請人為受判決人之利益聲請再審及聲請停止執行俱無
理由，而駁回聲請人之各該聲請，固非無見。
惟按刑事訴訟法第四百二十條第一項第六款所稱發見確實之新證
據，須顯然足為受判決人有利之判決，不須經過調查程序，固經
本院著有判例。然所謂顯然足為受判決人有利之判決，不須經過
調查者，係指就證據本身之形式上觀察，無顯然之瑕疵，可以認
為足以動搖原確定判決者而言；至該證據究竟是否確實，能否准
為再審開始之裁定，仍應予以相當之調查。經查：(一)、原確定判
決雖已就該案審理時，證人即共同被告洪銘駿證稱「李俊傑案發
時未到現場，不是打林忠慶第一棒之人」、賴英彰證稱「李俊傑
案發時未到現場」及吳宜家所證「伊不確定李俊傑是不是在現場
」各等語，於理由欄二(四)內說明各該證詞均屬刻意迴護受判決人
之詞，無足採為有利於受判決人之理由（見卷附原確定判決第九
、十頁）。但對於聲請人聲請意旨所指於調查再審案件中，證人
即同案被告王俊賢結證稱「（問：在民國八十九年五月十六日下
午八時左右在高雄市○○區○○街十八號快樂球場發生互毆導致
被害人林忠慶致死一案你當時是否有在場？）答：有，我被判三
年六月，我當天下午五點多就到快樂球場，之前我有接到吳宜家
打電話給我，說他在學校被打，晚上要與人談判，邀我到場，我
到場的時候球場裡面就有很多人，打架前我有看到洪銘駿、陳宗
智、邱哲文、賴英彰、葉峻銘、許焙琮、李政諺等人，其他的我
就不太記得人名，在打架前我走出快樂球場，我有看到楊昌燁騎
著機車在球場外面，他有用一個黑色包包來。我當時是沿著賴英
彰、邱哲文的路線進入打架的現場，當時大家還在打，後來有人
說警察來了，大家就散了，但我有看到一個戴鴨舌帽的人在現場
打架，因為許焙琮是我同學，雖然他也有戴帽子，但我知道那個
戴鴨舌帽的人在現場打架的人就是楊昌燁，因為當天只有二個人
戴帽子，另外一個就是許焙琮，而且我跟楊昌燁有一個公共危險
案子，一起出過庭，而且他也常去快樂球場，我不會認錯人。李
俊傑我確定他沒有到現場，因為他打電話叫我去載他，我跟他說
我要載我女朋友，我不方便，他就回我一句話說：那我繼續睡，
你有空再來載我。而且我當天沒看到他，所以我確定他案發當時
沒在場。我記得在案發後隔天，大夥有在聚會討論案發當時大家
都談到很多人都說有看到是楊昌燁打第一棍的……。」「我們都
有聽到楊昌燁在外放話說有人敢指控他，他要對他家人不利」；
目擊證人林紘義結證「（問：在八十九年五月十六日下午八時左
右在高雄市○○區○○街十八號快樂球場發生互毆導致被害人林
忠慶致死一案，你當時是否有在場？）我是快樂撞球場的員工，
我先接到吳宜家的電話，他本來要找洪銘駿（綽號畢寶），後來
我有跟他們講，在傍晚那時我就知道他們等一下要和人談判，後
來吳宜家也有到現場，我記得有一個戴帽子的人拿了好幾支的棍
棒要進來快樂撞球場，被我阻止說不要放到店裡，當時李政諺是
陪著前個戴帽子的人到我店裡的，他們說那個戴帽子的人就是燁
仔（楊昌燁），燁仔是什麼名字我不知道，後來這個棍子是燁仔
拿到對面騎樓下的。在發生打架時我有出去看，打架當時我有站
出來，距離打架的現場約十間店面的距離，我有看到有人拿棍子
打，……。打完剛散時，吳宜家有回到快樂撞球場，他是第一個
被打回來的，他就跟我講是燁仔第一個打的，後來邱哲文、王俊
賢也有回到快樂撞球場，他們也說是燁仔打第一棍的，有些人就
直接從現場散了，沒有回到球店，後來他們有聚會的事情，我就
不清楚了……。」各等語，並未審酌論列。由形式上觀察，證人
王俊賢、林紘義之證詞，與聲請意旨所指共犯吳宜家等人或指證
楊昌燁為持木棍率先毆打被害人，或因遭楊昌燁警告而不敢指認
，及未經原確定判決審酌之證人吳仁圍證稱案發當晚八、九點受
判決人有來電要其至受判決人住處載他出來等情觀之，並無顯然
之瑕疵，與原確定判決所認定「受判決人係持木棍第一個打被害
人」之犯罪事實難謂無迥異。原裁定就證人王俊賢、林紘義所為
上揭證言，如何不足據為聲請再審之理由，並無隻字論敘，遽謂
聲請人所舉各再審理由，核與刑事訴訟法第四百二十條第一項第
六款規定不符，遽行駁回其再審之聲請，自有理由不備之違失；
再稽之卷附原確定判決書所載理由各節，並無任何說明證人即共
同被告王俊賢有關受判決人之證詞為其採證認事之理由，原裁定
泛謂原確定判決已就共同被告王俊賢之證詞詳予調查審酌，敘明
其證詞可採與否之理由，因認共同被告王俊賢之證詞屬已經法院
合法調查之證據，與確實新證據要件不符等情（見原裁定第四頁
第二行以下），亦有與卷內資料不相適合之違法。是抗告意旨指
摘原裁定不當，非無理由，應認原裁定仍有撤銷發回更為裁定之
原因。
據上論結，應依刑事訴訟法第四百十三條前段，裁定如主文。
中    華    民    國  一○○  年    三    月    十    日
                      最高法院刑事第九庭
                          審判長法官  石  木  欽  
                                法官  洪  佳  濱  
                                法官  韓  金  秀  
                                法官  段  景  榕  
                                法官  周  煙  平  
本件正本證明與原本無異
                                      書  記  官  
中    華    民    國  一○○  年    三    月   十六   日
                                                       s